【裁判字號】    99,訴,1572
【裁判日期】    990730
【裁判案由】    恐嚇取財等
【裁判全文】
臺灣板橋地方法院刑事判決              99年度訴字第1572號
公  訴  人  臺灣板橋地方法院檢察署檢察官
被      告  丁○○
            戊○○
            丙○○
            乙○○
前列四人共同
選任辯護人  蕭仁杰律師
上列被告因恐嚇取財等案件，經檢察官提起公訴（99年度偵字第
9548號），本院判決如下：
    主  文
戊○○共同以非法方法，剝奪人之行動自由，累犯，處有期徒刑
肆月；又共同意圖為自己不法之所有，以恐嚇使人將本人之物交
付，累犯，處有期徒刑柒月；應執行有期徒刑捌月。
丁○○共同以非法方法，剝奪人之行動自由，處有期徒刑參月，
如易科罰金，以新臺幣壹仟元折算壹日；又共同意圖為自己不法
之所有，以恐嚇使人將本人之物交付，處有期徒刑陸月，如易科
罰金，以新臺幣壹仟元折算壹日；應執行有期徒刑柒月，如易科
罰金，以新臺幣壹仟元折算壹日。
丙○○共同以非法方法，剝奪人之行動自由，處有期徒刑參月，
如易科罰金，以新臺幣壹仟元折算壹日；又共同意圖為自己不法
之所有，以恐嚇使人將本人之物交付，處有期徒刑陸月，如易科
罰金，以新臺幣壹仟元折算壹日；應執行有期徒刑柒月，如易科
罰金，以新臺幣壹仟元折算壹日。
乙○○共同以非法方法，剝奪人之行動自由，處有期徒刑參月，
如易科罰金，以新臺幣壹仟元折算壹日；又共同意圖為自己不法
之所有，以恐嚇使人將本人之物交付，處有期徒刑陸月，如易科
罰金，以新臺幣壹仟元折算壹日；應執行有期徒刑柒月，如易科
罰金，以新臺幣壹仟元折算壹日。
    事  實
一、戊○○曾因犯偽造有價證券案件，經台灣高雄地方法院以97
    年度訴字第491號判決判處有期徒刑9月確定，經執行有期徒
    刑至民國98年8 月4 日縮刑期滿執行完畢，詎料戊○○仍不
    知悔改，借故甲○○之友人林清全積欠丁○○賭債未還之名
    義，竟與丁○○及姓名、年籍不詳之成年男子共3 人，共同
    基於妨害自由之犯意，於99年3 月18日晚間11時許，由該姓
    名、年籍不詳之男子駕駛車號不詳之自用小客車，搭載丁○○，另由戊○○駕駛車號9917-JL 號之自用小客車，一同行
    駛至臺北縣蘆洲市○○路258 巷巷口，堵住斯時適駕駛車號
    5858-UW 之自用小客車，並將該車暫時停放該巷巷口之甲○○去路後，由丁○○下車，並將甲○○所駕駛上開車輛之駕
    駛座車門打開，強行將甲○○拉下駕駛座後，再由丁○○與
    戊○○2 人一同將甲○○強行架上戊○○所駕駛之車輛內，
    復強行開車離去之非法方式，剝奪甲○○之行動自由得逞。
    隨後，戊○○、丁○○則接續前開妨害自由犯意，違背甲○○意願，由戊○○將甲○○強行搭載至臺北市○○區○○街
    某酒店內，丁○○則駕駛另一車輛抵達後，戊○○、丁○○
    復再接續前開妨害自由犯意，由戊○○令甲○○坐於該酒店
    某包廂內最裡面之座位，戊○○、丁○○則坐於包廂內靠門
    座位之非法方式，接續剝奪甲○○之行動自由得逞，其間，
    戊○○並於不詳時間，與丙○○電話聯絡，由丙○○約同乙○○，於不詳時間，到達上開酒店，丙○○、乙○○2 人遂
    與戊○○、丁○○2 人基於妨害自由之犯意聯絡，以一同於
    該酒店內以看管甲○○，不讓其離去之非法方式，接續剝奪
    甲○○之自由得逞。其間，戊○○、丁○○、丙○○、乙○○等4 人，復基於意圖為自己或第三人不法所有之犯意聯絡
    ，由丁○○自丙○○所攜帶之包包內，取出丙○○事先備妥
    之空白本票4 張及借據1 張，由丁○○出言要求甲○○簽立
    本票、借據，甲○○起初表示反對之意，丁○○遂以毛巾丟
    擲甲○○，戊○○則以拳頭毆打甲○○臉部，丁○○復大聲
    向甲○○咆哮「如果不處理，就要打斷你2 條腿、2 隻手，
    1 隻各50萬」意旨之恐嚇言語，使甲○○因而心生畏懼，而
    簽立借據1 張（甲○○因懼怕丁○○、戊○○等人將來復前
    往甲○○住處騷擾，並刻意將該借據內之住址欄書立錯誤地
    址），其上記載甲○○借款新台幣200 萬元之不實文字，復
    簽立本票4 紙（因事後遭丁○○撕毀，故未扣案）後，由丁○○收執，而使丁○○、戊○○、丙○○、乙○○恐嚇取財
    得逞。其後，丁○○、戊○○、丙○○、乙○○4 人復承前
    開妨害自由犯意，於3 月19日上午凌晨5 時許，駕車強押甲○○至臺北縣中和市○○路487 號汽車旅館815 號房內，由
    丁○○、戊○○、丙○○、乙○○一同看管甲○○，丙○○
    並以將沙發移置該房間門口，堵住去路，復睡在該沙發上之
    方式，確保甲○○無法依其自由意志離去，丁○○、戊○○
    、丙○○、乙○○4 人遂以此等非法方式，接續剝奪甲○○
    之行動自由得逞。幸因林清全接獲甲○○應丁○○要求而於
    上開汽車旅館房間內撥出之電話，得悉甲○○遭妨害自由之
    上情，遂親自前往警察機關報案，並由警方逐一訪查中和市
    ○○路一帶數家汽車旅館後，終於3 月19日晚間9 時30分許
    ，於上開汽車旅館第815 號房內發現甲○○、丙○○、乙○○，及斯時適駕駛車號9917-JL 號之自用小客車，短暫離去
    該汽車旅館，並隨即返回第815 號房之戊○○，又於丁○○
    於抵達上開汽車旅館第815 號房後，嗣後所另入住之第807
    號房內發現丁○○，再於第815 號房內之丙○○包包內，因
    實施附帶搜索而起出甲○○前於酒店時遭強迫書立之借據1
    張，始進而查悉前情。
二、案經甲○○訴由臺北縣政府警察局蘆洲分局移送臺灣板橋地
    方法院檢察署檢察官偵查起訴。
    理  由
一、訊據被告丁○○、戊○○、丙○○、乙○○對上揭事實均坦
    承不諱，並據證人甲○○證述歷歷，且有甲○○所簽之借據
    1 張扣案可證。是被告4 人之自白顯與事實相符，堪予採信
    。綜上所述，事證已甚明灼，被告4人犯行應堪認定。
二、核被告4 人意圖為自己不法之所有，以恐嚇使被害人將本人
    之財物交付，所為均係犯刑法第346 條第1 項之恐嚇取財罪
    ；另剝奪被害人行動自由所為，均係犯刑法第302 條第1 項
    之以非法方法剝奪他人行動自由罪。被告4 人就上開2 罪均
    有犯意聯絡及行為分擔，均為共同正犯。被告4 人所犯之上
    開2 罪，犯意各別，行為互殊，應分論併罰。查被告戊○○
    有事實欄所載之科刑執行完畢之事實，此有臺灣高等法院被
    告前案紀錄表1 份在卷可按，其受有期徒刑執行完畢，於5
    年以內故意再犯本件最重本刑為有期徒刑以上之2 罪，均為
    累犯，均應依刑法第47條第1 項之規定，加重其刑。爰審酌
    被告4 人之素行，以非法手段剝奪被害人之行動自由並恐嚇
    取財，對個人自由法益之侵害甚重，兼衡渠等犯罪之動機、
    目的、手段、犯罪所生之損害，及犯罪後坦承犯行，且已與
    被害人達成和解，並有和解書1 份在卷可按（附本院卷審理
    筆錄後），公訴人求刑稍嫌過重等一切情狀，分別量處如主
    文所示之刑，並定其應執行之刑，併就丁○○、丙○○、乙○○等人之部分諭知易科罰金之折算標準。扣案之空白借據
    1 張、空白切結書2 張等物與本案無關，被害人簽署之借據
    1 張，被害人並無簽署真意，難認屬被告所有，應認僅得為
    犯罪之證明，爰不為沒收之諭知。
據上論斷，應依刑事訴訟法第273 條之1 第1 項、第299 條第1
項前段，刑法第28條、第302 條第1 項、第346 條第1 項、第51
條第5 款、第47條第1 項、第41條第1 項前段、第8 項、第38條
第1 項第2 款，刑法施行法第1 條之1 ，判決如主文。
本案經檢察官賴建如到庭執行職務。
中    華    民    國    99    年    7     月    30    日
                  刑事第四庭    法  官  徐子涵
上列正本證明與原本無異。
如不服本判決，應於判決送達後10日內敘明上訴理由，向本院提
出上訴狀 (應附繕本) ，上訴於臺灣高等法院。其未敘述上訴理
由者，應於上訴期間屆滿後20日內向本院補提理由書「切勿逕送
上級法院」。
                                書記官  張桐嘉
中    華    民    國    99    年    7     月    30    日
附錄本案論罪科刑法條全文：
中華民國刑法第302條
私行拘禁或以其他非法方法，剝奪人之行動自由者，處 5 年以
下有期徒刑、拘役或 3 百元以下罰金。
因而致人於死者，處無期徒刑或 7 年以上有期徒刑，致重傷者
，處 3 年以上 10 年以下有期徒刑。
第 1 項之未遂犯罰之。
中華民國刑法第346條
意圖為自己或第三人不法之所有，以恐嚇使人將本人或第三人之
物交付者，處六月以上五年以下有期徒刑，得併科一千元以下罰
金。
以前項方法得財產上不法之利益，或使第三人得之者，亦同。
前二項之未遂犯罰之。

司法院資訊處製作；財團法人民間司法改革基金會備份。
